臺灣屏東地方法院刑事判決　　　　　　　100年度易字第168號
公　訴　人　臺灣屏東地方法院檢察署檢察官
被　　　告　邵秋榮
上列被告因違反毒品危害防制條例案件，經檢察官提起公訴（99
年度毒偵字第2688號），因被告就被訴事實為有罪之陳述，經告
知簡式審判程序意旨，並聽取公訴人及被告之意見後，本院裁定
依簡式審判程序審理，判決如下：
    主  文
邵秋榮施用第二級毒品，累犯，處有期徒刑捌月。扣案甲基安非
他命壹包（毛重壹點陸伍公克，驗前淨重壹點零壹公克，驗後
淨重壹點貳玖陸公克，另含殘留甲基安非他命成分難以完全析離
之包裝袋壹個）及沾黏甲基安非他命成分之吸食器貳組均沒收銷
燬之。
    事  實
一、邵秋榮前因違反毒品危害防制條例案件，經觀察、勒戒後，
    認有繼續施用毒品之傾向，再送強制戒治，於民國93年11月
    12日停止執行釋放，並由臺灣屏東地方法院檢察署檢察官以
    93年度戒毒偵字第131 號為不起訴處分確定；復因施用第二
    級毒品案件，經本院以97年度簡字第387 號判處有期徒刑6
    月確定；再因施用第二級毒品案件，經本院以97年度簡字第
    638 號判處有期徒刑6 月確定，前揭2 案件合併應執行有期
    徒刑10月；又因施用第二級毒品案件，經本院以97年度易字
    第1042號判處有期徒刑8 月確定，上開案件接續執行，於98
    年12月18日縮短刑期假釋出監，所餘刑期付保護管束，迄99
    年1 月23日保護管束期滿執行完畢。詎猶不知悔改，明知甲
    基安非他命屬第二級毒品，不得持有及施用，仍基於施用第
    二級毒品甲基安非他命之犯意，於99年10月28日凌晨0 時許
    ，在屏東縣恆春鎮○○里○○路970 巷1 弄7 號住處內，以
    將甲基安非他命置於玻璃球內以火燒烤後，吸食所產生煙霧
    之方式，施用第二級毒品甲基安非他命1 次。嗣於同日上午
    6 時5 分許，在上址為警執行搜索而查獲，並扣得第一級毒
    品海洛因1 包（毛重0.46公克，驗前淨重0.232 公克，驗後
    淨重0.221 公克，持有第一級毒品海洛因部分另由檢察官偵
    辦，與本案犯罪事實無關）、第二級毒品甲基安非他命1 包
    （毛重1.65 公 克，驗前淨重1.301 公克，驗後淨重1.296
    公克）、吸食器2 組。復徵得其同意後採尿送驗，檢出甲基
    安非他命陽性反應，始悉上情。
四、案經屏東縣警察局恆春分局報告臺灣屏東地方法院檢察署檢
    察官偵查起訴。
    理  由
一、本件被告所犯係死刑、無期徒刑、最輕本刑為3 年以上有期
    徒刑以外之罪，其於本院準備程序中就前揭被訴事實為有罪
    之陳述，經告知簡式審判程序之旨，並聽取其與公訴人之意
    見後，本院認無不得或不宜改依簡式審判程序進行之處，爰
    依刑事訴訟法第273 條之1 第1 項、第284 條之1 ，本院裁
    定由受命法官獨任依簡式審判程序審理；又簡式審判程序之
    證據調查，依刑事訴訟法第273 條之2 規定，不受同法第15
    9 條第1 項審判外陳述排除之限制，再被告對於卷內之各項
    證據，亦不爭執證據能力，故卷內所列之各項證據，自得作
    為證據，合先敘明。
二、前揭施用第二級毒品甲基安非他命之犯罪事實，業據被告邵
    秋榮於偵查中及本院審理時自承不諱，復有屏東縣政府警察
    局恆春分局毒品案件涉嫌人尿液採證編號姓名對照表、台灣
    檢驗科技股份有限公司濫用藥物尿液檢驗報告各1 紙、照片
    8 張在卷可稽，並有第二級毒品甲基安非他命1 包（毛重1.
    65公克，驗前淨重1.301 公克，驗後淨重1.296 公克）、使
    用過之吸食器2 組扣案足憑，足認被告自白施用甲基安非他
    命與事實相符，應可採信。本件事證明確，被告犯行堪予認
    定。
三、按毒品危害防制條例於92年7 月9 日修正公布，自93年1 月
    9 日施行，其中第20條、第23條將施用毒品之刑事處遇程序
    區分為「初犯」、「5 年內再犯」、「5 年後再犯」。依其
    立法理由之說明：「初犯」，經觀察、勒戒或強制戒治，應
    為不起訴處分或不付審理之裁定；經觀察、勒戒或強制戒治
    執行完畢釋放後，「5 年內再犯」者，因其再犯率甚高，原
    實施之觀察、勒戒及強制戒治既已無法收其實效，爰依法追
    訴或裁定交付審理。至於經觀察、勒戒或強制戒治執行完畢
    釋放，「5 年後再犯」者，前所實施之觀察、勒戒或強制戒
    治已足以遮斷其施用毒品之毒癮，為期自新及協助其斷除毒
    癮，仍用「初犯」規定，先經觀察、勒戒或強制戒治之程序
    。從而，依修正後之規定，祇於「初犯」及「5 年後再犯」
    2 種情形，有其追訴條件之限制，即須於初犯經觀察、勒戒
    或強制戒治釋放後，5 年內均無施用毒品之行為，始能認其
    前所實施之觀察、勒戒或強制戒治已足遮斷毒癮，而得於5
    年後再犯時，再予適用初犯之規定，重行觀察、勒戒等程序
    。倘5 年內已經再犯，經依法再為保安處分或追訴處罰，縱
    其第3 次（或第3 次以上）施用毒品之時間，在初犯之保安
    處分執行完畢釋放5 年以後，即與「5 年後再犯」之情形有
    別，且因已於「5 年內再犯」，顯見其再犯率甚高，原實施
    觀察、勒戒或強制戒治，已無法收其實效，自無再經觀察、
    勒戒及強制戒治之必要，應由檢察官逕行起訴，始符新法修
    正之本旨（最高法院97年第5 次刑事庭會議決議、97年度台
    非字第540 號判決參照）。查本案被告前因施用毒品案件，
    經法院裁定令入戒治處所施以強制戒治，於執行完畢後5 年
    內再犯施用毒品罪，復經強制戒治、追訴及判處罪刑確定等
    情，有臺灣高等法院被告前案紀錄表在卷可稽，是本案被告
    所為施用毒品之犯行，距前開強制戒治執行完畢釋放雖已逾
    5 年，惟被告於上開強制戒治執行完畢後5 年內，既已再犯
    施用毒品罪，並經強制戒治、追訴、處罰，揆諸前揭說明，
    其本次犯行即與毒品危害防制條例第20條第3 項所稱之「5
    年後再犯」有別，是公訴人依法追訴，於法並無不合，本院
    自應依法論科。
四、按甲基安非他命為毒品危害防制條例第2 條第2 項第2 款規
    定之第二級毒品，除法律另有規定者外，不得持有、施用。
    核被告邵秋榮所為，係犯毒品危害防制條例第10條第2 項之
    施用第二級毒品罪。其施用前持有甲基安非他命之低度行為
    ，應為施用之高度行為所吸收，不另論罪。又被告前因違反
    毒品危害防制條例案件，經觀察、勒戒後，認有繼續施用毒
    品之傾向，再送強制戒治，於93年11月12日停止執行釋放，
    並由臺灣屏東地方法院檢察署檢察官以93年度戒毒偵字第13
    1 號為不起訴處分確定；復因施用第二級毒品案件，經本院
    以97年度簡字第387 號判處有期徒刑6 月確定；再因施用第
    二級毒品案件，經本院以97年度簡字第638 號判處有期徒刑
    6 月確定，前揭2 案件合併應執行有期徒刑10月；又因施用
    第二級毒品案件，經本院以97年度易字第1042號判處有期徒
    刑8 月確定，上開案件接續執行，於98年12月18日縮短刑期
    假釋出監，所餘刑期付保護管束，迄99年1 月23日保護管束
    期滿執行完畢等情，有臺灣高等法院被告前案紀錄表1 份附
    卷足按，其於5 年以內再故意犯本件有期徒刑以上之罪，應
    依刑法第47條第1 項規定，論以累犯，並加重其刑。
五、爰審酌被告施用毒品行為於本質上係屬自我戕害行為，反社
    會性之程度應屬較低；惟施用毒品，不僅足以戕害其個人身
    心，且極易滋生其他犯罪，惡化治安甚重，嚴重損及公益，
    且被告前經觀察勒戒、強制戒治及徒刑之執行助其戒除毒品
    ，仍再為本案施用第二級毒品犯行，顯見其不思悔改，自制
    力亦顯不佳，惟念其犯後即能坦承犯行，並兼衡其經濟狀況
    勉持、智識程度為國小肄業等一切情狀，量處如主文所示之
    刑，以資懲儆。
六、另按查獲之第一、二級毒品及專供製造或施用第一、二級毒
    品之器具，不問屬於犯人與否，均沒收銷燬之，毒品危害防
    制條例第18條第1 項前段定有明文。本案查獲被告時扣案之
    白色透明結晶1 包，經送高雄醫學大學附設中和紀念醫院鑑
    定後，認含有甲基安非他命成分（驗前淨重1.301 公克，驗
    後淨重1.296 公克），有高雄醫學大學附設中和紀念醫院檢
    驗報告1 紙在卷可稽，自應依毒品危害防制條例第18條第1
    項前段規定宣告沒收銷燬之。另裝該毒品之包裝袋1 個，該
    中心雖未同時鑑定是否含有毒品甲基安非他命成分，惟一般
    鑑定裝袋內毒品之程式，均係以傾倒方式，將包裝袋內之毒
    品倒出、稱重、以儀器檢驗部分等，倒出時若認必要，則輔
    以刮杓刮取袋內粉末，然無論依何種方式分離，包裝袋內均
    有極微量之毒品殘留，業經法務部調查局93年3 月19日調科
    壹字第09300113060 號函釋在案，此為本院職務上已知之事
    實，足認前開包裝袋無論依何種方式分離，仍有極微量之第
    二級毒品甲基安非他命殘留而無法析離，自應整體視為查獲
    之第二級毒品甲基安非他命，依法均應宣告沒收銷燬之。另
    扣案使用過之吸食器2 組，業經被告自承用以供施用第二級
    毒品犯罪使用，因此使用過之玻璃球吸食器內所沾黏之甲基
    安非他命，顯已析離不易，應與所沾黏之毒品併同處分，依
    毒品危害防制條例第18條第1 項前段，沒收銷燬之。至於扣
    案之白色粉末1 包（毛重0.46公克，驗前淨重0.232 公克，
    驗後淨重0.221 公克），含海洛因成分，屬第一級毒品，固
    有高雄市立凱旋醫院濫用藥物成品檢驗鑑定書附卷可參，然
    與本案犯罪事實無關，且由檢察官偵辦中，尚不得併於本案
    宣告沒收銷燬。
據上論斷，應依刑事訴訟法第273 條之1 第1 項、第299 條第1
項前段，毒品危害防制條例第10條第2 項、第18條第1 項前段，
刑法第11條前段、第47條第1 項，判決如主文。
本案經檢察官潘國威到庭執行職務
中    華    民    國   100    年    4     月    8     日
                  刑事第三庭      法  官  陳茂亭
以上正本證明與原本無異。
如不服本判決應於收受判決後10日內向本院提出上訴書狀，並應
敘述具體理由；其未敘述上訴理由者，應於上訴期間屆滿後20日
內向本院補提理由書（均須按他造當事人之人數附繕本）「切勿
逕送上級法院」。
中    華    民    國   100    年    4     月    8     日
                                  書記官  黃佳惠
附錄法條：
毒品危害防制條例第10條
施用第一級毒品者，處 6 月以上 5 年以下有期徒刑。
施用第二級毒品者，處 3 年以下有期徒刑。